【裁判字號】    89,判,657
【裁判日期】    890309
【裁判案由】    虛報進口貨物
【裁判全文】
行  政  法  院  判  決                            八十九年度判字第六五七號
    原      告  金洋有限公司
    代  表  人  甲○○
    被      告  財政部高雄關稅局
右當事人間因虛報進口貨物事件，原告不服財政部中華民國八十八年三月三日台財訴
字第八八二一四○一六四號再訴願決定，提起行政訴訟。本院判決如左︰
    主  文
原告之訴駁回。
    事  實
緣原告於民國八十四年九月四日委由太洋報關有限公司（簡稱太洋公司）向被告報運
自德國進口丹麥產製冰櫃乙批（進口報單：第ＢＥ＼八四＼Ｙ八三三＼○○○二號）
，原申報完稅價格新台幣（以下同）二九五、九八七元，經被告稅放後，嗣據財政部
關稅總局驗估處查證結果：本案來貨報關時所繳驗之發票金額CFR DEM ２４７／ＵＮ
Ｔ與開狀銀行之進口開狀結匯證實書與存檔發票所載金額CFR DEM ５３７／ＵＮＴ不
符，原告顯有虛報貨物價值、繳驗不實發票，逃漏進口稅款之情事，被告乃依查價結
果，改估系案貨物完稅價格為六四一、九四五元，並依據海關緝私條例第三十七條第
一項及第四十四條之規定，科處原告所漏進口稅額二倍之罰鍰新台幣（以下同）三一
、一三六元，並追徵所漏進口稅款計一七、四七二元（即關稅一五、五六八元，商港
建設費一、七三○元，推廣貿易服務費一七四元）。原告不服，聲明異議，因未繳納
異議保證金或提供同額擔保，被告遂為異議不受理之通知，原告提起訴願，遭決定駁
回，復提起再訴願，經再訴願決定（８７.１.１７台財訴第000000000號）
：「訴願決定及原處分關於追徵關稅及違反海關緝私條例科處罰鍰部分均撤銷，由原
處分機關另為處分。其餘再訴願駁回。」案經被告重核結果，改按實體審理，認原告
異議無理由，予以駁回，原告仍表不服，提起訴願、再訴願遞遭駁回，遂提起行政訴
訟。茲摘兩造訴辯意旨於次：
原告起訴意旨略謂︰一、原告並非繳驗及偽造系案發票之行為人，自非應受行政處罰
之對象。(一)進口報單繁雜難填，非專業人員莫辯，故原告過去進口報關事宜，全委由
太洋公司代辦，向未由原告自行處理，被告有案可稽。(二)本案進口報關，由原告在報
關委託書蓋章，授權太洋公司代理報關。一切進口報單，全由該公司作成並送被告報
關，原告未曾過目，亦看不懂其內容。(三)事實上原告交由太洋公司辦理報關之 INVOI
CE，迨至八十五年十一月間，經由關稅總局驗估通知原告發現有低報價值之疑，原告
始知報關公司玩弄花樣，但往該報關公司質詢時，竟置之不理。原告向來安分守法，
乃將上述發票正本提供驗估處陳貴堂審核驗估，足證原告絕無低報進口貨價之故意。
(四)關於本案報關，太洋公司向原告收費總數為三五、三八一元，與應納關稅相當，原
告未予詳察，太洋公司開給原告之收費明細表，現一一詳閱始發現其中分散記載之費
用多不實在，故原告實未發覺其低報關稅，此有財政部高雄關稅局八十六年六月十二
日高普出字第一三三八號函影本可證。(五)太洋公司（負責人：吳蔡淑娥）於八十五
年八月五日代理原告進口冰櫃乙批（報單號碼：ＢＣ＼八五＼Ｖ六七七＼○○三五）
，該批貨物係以Ｃ２方式通關，屬應審免驗貨物，無須支付驗貨車資、聯檢處車資及
驗貨工資，惟該公司竟於交付原告收費明細表（NO.00000000 ）中列有上述費用項目
。(六)太洋公司利用其代理原告辦理貨物進口報關手續之機會，及專業之手法，偽（變
）造發票，向被告虛報交易價格，藉以逃漏進口稅款，再將所漏稅款虛（浮）列在該
公司之收費明細表，並持向原告收取費用（含進口稅款），以此移花接木，偷天換日
之手法，遂其中飽稅款以入其私囊之目的，原告一直被蒙在鼓裡，直迄本案發生，原
告遭本案移送裁罰，成為太洋公司上下其手之代罪羔羊後，始才發覺上情。(七)至於該
報關公司附於進口報單之INVOICE 如何變造，原告不得而知。其中蓋有原告及負責人
兩顆印章，經查係該報關公司對原告會計蔡雅玲騙稱報關書類需用印章，由蔡雅玲交
該公司蓋用，當時蔡雅玲忙於業務未發現發票影本不實。(八)再者若原告有意低報漏稅
，理應於提供銀行之預估發票即行變造，始能形成一體。然原告自始即交付真實預估
發票予銀行辦理有關事宜，絕無非份之企圖，足以證明。(九)以上各節全屬實情，敬請
詳查，還原告清白。本案刑事責任誰屬現由被告移送司法機關偵審中，經原告詳述案
情原委後，承辦檢察官必將追查真正繳驗偽造不實發票之行為人，原告並無職員牽
在內，相信在近期內經司法調查必可真相大白。二、原決定以原告以進口貿易為業對
於報關人之選任及其業務執行之監督應盡相當之注意義務，以避免違反法令規定矧原
告目前繳驗偽造發票逃漏稅款案另有多起，訴稱係報關人所為且不知情，顯係卸責
飾詞。殊不足採信，亦顯見其對於報關人之選任及業務之執行疏於注意監督，縱非故
意亦屬重大過失，揆諸司法院釋字第二七五號解釋意旨，宜應予以論處云云。惟查：
太洋公司為依公司法規定，經政府主管機關核准設立登記之法人，而原告之所以選任
其為報關代理人無非信賴政府機關之審查監督功能，其選任行為應無過失，又報關行
之業務乃屬專業，非一般黎民百姓所能預加察注，是原告於不知情下，對於報關人之
蓄意不法行為，實難加以注意，復無從注意，原決定不察，率將行政機關監督報關人
不力之責任一概推卸予原告，並爰引司法院釋字第二七五號解釋，錯解其意旨，作為
原告應受處分之有責條件之認定，自有違誤。三、綜上所陳，原處分及決定均未查明
事實，顯有疏失自難令人甘服，請鈞院詳予審酌，判決撤銷再訴願決定、訴願決定及
原處分，用符法制而保原告之合法權益等語。
被告答辯意旨略謂︰一按「報運貨物進口而有繳驗偽造、變造或不實之發票或憑證者
，得視情節輕重，處以所漏進口稅額二倍至五倍之罰鍰。」「有違反本條例情事者，
除依本條例有關規定處罰外，仍應追徵其所漏或沖退之稅款。」分別為海關緝私條例
第三十七條第一項第三款、第四十四條前段所明定。本案原告報運進口冰櫃，而有繳
驗偽造發票，虛報進口貨物價值，偷漏進口稅款之違法行為，被告依照上開規定，追
徵其所漏進口稅款一七、四七二元，及科處所漏進口稅額二倍之罰鍰計三一、一三六
元，於法洵無不合。二查本案原告報關時所檢附之發票與關稅總局驗估處函送開狀銀
行查復之信用狀及存檔發票影本之金額不符，原申報價格計為  CFR  DEM 15,808.00
而真正交易價格計為 CFR DEM 34,368.00，顯有繳驗偽造發票，逃漏進口稅款之情事
。縱原告於關稅總局驗估查核時予以配合，惟並非屬進行調查前主動陳報，尚無財政
部八十四年五月二十三日台財關第八四○二一一七三八號函規定之適用。且事後之配
合查核，並不能否定其偽造發票、逃漏稅款之事實，自不能因而卸免罰責。復查依進
口通關實務，報關公司受進口商之委任，依進口商提供之發票、裝箱單等進口必備文
件內容製作進口報單，其對於進口貨物名稱、價值︰︰︰等之記載，應悉以進口商提
供之進口文件資料為依據。本案報關時所檢附之報關文件發票、貨價申報書等均蓋有
原告公司及負責人之大、小章兩枚，發票上並載明「茲謹證明上事項及數目均確實無
訛」「發票內容絕無偽造、變造或其他虛偽不法情事，否則依法接受處罰。」字樣，
從而，發票如有偽造，原告即應負繳驗偽造發票、虛報貨價、偷漏稅款之罰責。雖原
告極力辯稱偽造發票乙事係報關公司所為，聲稱係報關公司向其會計蔡雅玲騙得印章
蓋用，而蔡雅玲忙於業務未發現發票影本不實。惟查原告目前涉及案情相同之偽造發
票案件即有四十餘件，其所辯稱係報關公司所為且不知情及無低報進口貨價之故意，
殊不足採信。另按原告以進口貿易為業，對於報關人之選任及其業務執行之監督，應
盡相當之注意義務，以避免違反法令規定。是以，依原告所稱，亦顯見其對於報關人
之選任及其委任業務之執行疏於注意監督，縱非故意亦屬有重大過失，揆諸司法院釋
字第二七五號解釋意旨，即應依法處罰。三按一般會計收支實務，除了總帳之外，尚
應列明細分類帳，並詳列各項費用支出，由公司會計人員逐一審核，始作支出憑證。
又依進口通關實務，海關核發之進口貨物各項稅款繳納證，併列印有各項稅款名稱及
金額，納稅義務人持憑向代收稅款銀行繳納後，其收據聯均應交由納稅義務人收執，
作為納稅憑證。本案實際應納進口稅費計為三二、四一七元，與報關行之收費總數不
相當，原告何以未發現實際繳納稅款金額與應納稅款不合，並向海關主動陳報。四開
狀銀行之存檔發票係由國外供應商提供，原告辯稱「若本公司有意低報漏稅，理應當
於提供銀行之預估發票即行變造，始能形成一體，然本公司自始即交付真實預估發票
予銀行辦理有關事宜」，與國際貿易實務不符，況是否虛報應以報單所申報及所附發
票所列價格，是否為實際交易價格為認定依據，本案繳驗偽造發票為所不爭，即屬虛
報，所稱殊不足採。四、按刑事罰與行政罰之目的，性質不同，故兩者調查取證之方
向亦不同，有無刑事責任，並不等同有無行政罰責任。本案原告繳驗偽造發票，為不
爭之事實，其違反海關緝私條例規定，自應受罰。五原告以進口貿易為業，對於報關
人之選任及其委任業務之執行，自應盡相當之注意義務，其疏於注意監督，自不得諉
卸其違章責任，此與政府機關對於報關人之審查監督無，自無信賴政府審查監督應
受保護之問題。本案繳驗偽造不實發票，虛報進口貨物價格，偷漏稅款事證明確，且
原告又無法舉證證明自己無過失，揆諸司法院釋字第二七五號解釋意旨，自應予以論
罰。本案起訴狀理由均無可採，爰求為判決駁回原告之訴等語。
    理  由
按「報運貨物進口而有左列情事之一者，得視情節輕重，處以所漏進口稅額二倍至五
倍之罰鍰，或沒入或併沒入其貨物：一．．．三繳驗偽造、變造或不實之發票或憑證
。」「有違反本條例情事者，除依本條例有關規定處罰外，仍應追徵其所漏或沖退之
稅款。」分別為海關緝私條例第三十七條第一項第三款、第四十四條前段所明定。本
件原告於八十四年九月四日委由太洋報關有限公司向被告報運自德國進口丹麥產製冰
櫃乙批（進口報單：第ＢＥ＼八四＼Ｙ八三三＼○○○二號），原申報完稅價格計）
二九五、九八七元，經被告以先放後核方式放行。嗣據財政部關稅總局驗估處查證結
果：本案來貨報關時所繳驗之發票金額CFR DEM ２４７／ＵＮＴ與系案開狀銀行之進
口開狀結匯證實書與存檔發票所載金額CFR DEM ５３７／ＵＮＴ不符，此有該處八十
六年五月二十二日總驗緝三(二)字第八六一○一○一號函及繳驗之發票、信用狀及存檔
發票等資料附原處分卷可稽，是原告顯有虛報貨物價值，繳驗不實發票，偷漏關稅之
違法行為，事證明確，是被告依查價結果，改估系案貨物完稅價格為六四一、九四五
元，依據海關緝私條例第三十七條第一項及同條例第四十四條規定，科處原告所漏開
稅額二倍之罰鍰計三一、一三六元，及追徵其所漏進口稅款一七、四七二元（即關稅
一五、五八六元，商港建設費一、七三○元，推廣貿易服務費一七四元），核無不當
，一再訴願遞予維持，亦無違誤。原告雖訴以，本案進口貨物之報關全係太洋報關行
代辦，原告未曾過目，該報關行向原告收費總數為三五、三八一元，與應納關稅相當
。又原告於知悉報關行玩弄花樣後，已將發票正本提供關稅總局驗估處關員驗估，足
證原告並無低報之故意云云。惟查本案原告報關時所檢附之發票與關稅總局驗估處函
送開狀銀行查復之進口開狀結匯證實書與存檔發票影本之金額不符，原申報價格計為
二九五、九八七元，而真正交易價格計為六四一、九四五元，顯有繳驗偽造不實發票
，符合首揭法條所定追繳處罰之要件，自應依法追徵及處罰。雖然原告於關稅總局驗
估處查核時予以配合，惟並非屬進行調查前主動陳報，尚無財政部八十四年五月二十
三日台財關第八四○二一一七三八號函規定之適用。且事後之配合查核，並不能否定
其偽造發票、逃漏稅款之事實，自不能因而卸免罰責。雖原告極力聲稱偽造發票乙事
係報關公司所為，指係報關公司向其會計蔡雅玲騙得印章蓋用，而蔡雅玲忙於業務未
發現發票影本不實。惟查原告目前涉及案情相同之偽造發票案件即有四十餘件，所稱
係報關公司所為且不知情及無低報進口貨價之故意，殊不足採信。又一般會計收支實
務，除了總帳之外，尚應列明細分類帳，並詳列各項費用支出，由公司會計人員逐一
審核，始作支出憑證。又依進口通關實務，海關核發之進口貨物各項稅款繳納證，併
列印有各項稅款名稱及金額，納稅義務人持憑向代收稅款銀行繳納後，其收據聯均應
交由納稅義務人收執，作為納稅憑證。本案實際應納進口稅費計為三二、四一七元，
而原申報進口稅費計為一四、九四五元，均核與報關行之收費總數不相當，原告何以
未發現實際繳納稅款金額與應納稅款不合，並向海關主動陳報。至於報關公司之虛列
費用項目，若非為渠等共謀不法漏稅，瞞天過海之作帳手法，亦僅為報關行對渠超收
費用之問題，殊不得反將之作為原告無繳驗偽造發票之故意或過失之佐證。又按開狀
銀行之存檔發票係由國外供應商提供，原告訴稱「若原告公司有意低報漏稅，理應當
於提供銀行之預估發票即行變造，始能形成一體，然原告公司自始即交付真實之預估
發票予銀行辦理有關事宜」，與國際貿易實務不符。況是否虛報應以報單及所申報及
附發票所列價格，是否為實際交易價格為認定依據，本案繳驗偽造發票，即屬虛報，
所稱殊不足採。再按刑事罰與行政罰之目的，性質不同，故兩者調查取證之方向亦不
同，有無刑事責任，並不等同有無行政罰責任。本案發票價格不實，為不爭之事實，
違反首揭規定，自應受罰及補繳所漏稅款。再查原告以進口貿易為業，對於報關人之
選任及其委任業務之執行，自應盡相當之注意義務，其疏於注意監督，自不得諉卸其
違章責任。此與政府機關對於報關人之審查監督無涉，自無信賴政府審查監督應受保
護之問題。綜上，原告起訴意旨難謂有理，應予駁回。
據上論結，本件原告之訴為無理由，爰依行政訴訟法第二十六條後段，判決如主文。
中    華    民    國     八十九      年      三      月       九        日
                    行 政 法 院 第 二 庭
                                審 判 長 評  事      陳  石  獅
                                         評  事      彭  鳳  至
                                         評  事      黃  合  文
                                         評  事      林  茂  權
                                         評  事      王  立  杰
右  正  本  證  明  與  原  本  無  異
                                         法院書記官  蘇  金  全
中    華    民    國     八十九      年      三      月       十        日


司法院資訊處製作；財團法人民間司法改革基金會備份。
